臺灣桃園地方法院民事裁定
111年度輔宣字第57號
聲  請  人  黃雅菁  
相  對  人  李仕評  
上列當事人間監護宣告事件，本院裁定如下：
    主  文
宣告李仕評（男，民國00年0月0日生，身分證統一編號：Z00000
0000號）為受輔助宣告人。
選定黃雅菁（女，民國00年00月00日生，身分證統一編號：Z000
000000號）為受輔助宣告人李仕評之輔助人。
聲請程序費用由受輔助宣告人李仕評負擔。
    理  由
一、本件聲請意旨略以：聲請人為相對人之母。相對人自民國91
    年10月19日起因自閉症，致其為意思表示或受意思表示，或
    辨識其意思表示效果之能力顯有不足。因唯恐相對人遭他人
    利用，故提出本案之聲請，為此依民法第15之1條第1項、家
    事事件法第177條之規定為輔助宣告，並選定聲請人為相對
    人之輔助人等語，並提出身心障礙證明、戶籍謄本、親屬系
    統表、同意書等件為證。
二、按對於因精神障礙或其他心智缺陷，致其為意思表示或受意
    思表示，或辨識其意思表示效果之能力，顯有不足者，法院
    得因本人、配偶、四親等內之親屬、最近一年有同居事實之
    其他親屬、檢察官、主管機關或社會福利機構之聲請，為輔
    助之宣告，民法第15條之1第1項定有明文。又受輔助宣告之
    人，應置輔助人；法院為輔助之宣告時，應依職權就配偶、
    四親等內之親屬、最近一年有同居事實之其他親屬、主管機
    關、社會福利機構或其他適當之人選定一人或數人為輔助人
    ；法院為選定輔助人前，得命主管機關或社會福利機構進行
    訪視，提出調查報告及建議；法院選定輔助人時，應依受輔
    助宣告之人之最佳利益，優先考量受輔助宣告之人之意見，
    審酌一切情狀，並注意下列事項：㈠受輔助宣告之人之身心
    狀態與生活及財產狀況。㈡受輔助宣告之人與其配偶、子女
    或其他共同生活之人間之情感狀況。㈢輔助人之職業、經歷
    、意見及其與受輔助宣告之人之利害關係。㈣法人為輔助人
    時，其事業之種類與內容，法人及其代表人與受監護宣告之
    人之利害關係，民法第1113條之1第1項、第1113條之1第2項
    準用同法第1111條第1項前段、第2項前段、第1111條之1亦
    分別有明文規定。
三、經查，聲請人主張之事實業經其提出上開書證為證。又本件
    經本院透過視訊方式於鑑定機關即林口長庚紀念醫院鑑定醫
    師沈信衡前詢問相對人年籍資料，相對人回答無訛，能正確
    分辨左右手、現在所處時間、日期、所穿衣服顏色、佰元及
    仟元紙鈔價值，亦可為簡易之加減乘除運算，並自述畢業於
    中國科技大學新竹校區視覺傳達設計系，現正在做汽車美容
    職業訓練，尚未曾從事工作，曾有詐欺集團拿其資料去蝦皮
    登錄等語。鑑定人沈信衡醫師對相對人心神及身體狀況初步
    診斷結果表示：個案有自閉疾患，其餘詳如鑑定報告等語，
    有本院111年10月12日訊問筆錄在卷可憑。另參林口長庚紀
    念醫院所出具精神鑑定報告結果略以：㈠生活狀況及現在身
    心狀態（含檢查結果）：個案作答時會因挫折而有焦慮，若
    是焦慮度過高則容易出現不合宜的口語或是影響認知表現，
    因此需要持續回診追蹤臨床特質的狀態。認知表現部分，個
    案的認知優勢在於圖像拼湊、邏輯推理圖像規則等表現，而
    口語理解及表達雖落在中下水準，但容易出現語用及語意因
    自我中心而與他人不同的情況。另外，個案在聽覺訊息容量
    不足，無法快速理解數學應用題進而進行計算，在視覺圖像
    的搜尋及抄寫表現上也不及同儕。個案過去診斷為高功能自
    閉症，根據此次評估結果，個案確實在人際互動上的表現仍
    顯著落後其年齡及認知表現，雖然隨著年齡漸長，在人際互
    動上漸有進步，但需注意個案仍顯現有自我中心及固執性高
    等自閉症類群障礙的臨床特質，符合高功能自閉症診斷標準
    準，建議持續給予醫療及教學資源，協助個案提升生活適應
    表現，以利未來工作表現。㈡結論：個案之精神科臨床診斷
    為「自閉類群疾患」，目前個案雖保有基本認知、生活自理
    能力，但其於情境判斷、人際互動、金錢管理之能力有明顯
    障礙，致其為意思表示或受意思表示，或辨識其意思表示效
    果之能力，顯有不足。推測其回復可能性低。㈢鑑定結果：⒈
    個案有精神障礙或其他心智缺陷：自閉類群疾患。⒉障礙程
    度：為意思表示或辨識其意思表示效果之能力顯有不足。⒊
    目前評估個案回復之可能性低等語，有林口長庚醫院111年1
    1月1日長庚院林字第1110850863號函及所附精神鑑定報告書
    在卷可稽。綜上，本院審酌相對人經鑑定人實施鑑定後，認
    相對人目前因罹患自閉類群疾患之障礙而有精神障礙或心智
    缺陷，致其為意思表示、受意思表示，及辨識其意思表示效
    果之能力顯有不足，實有賴他人輔助之必要，自已符合受輔
    助宣告之要件，是揆諸首揭法律規定及說明，爰依法宣告相
    對人為受輔助宣告人。本院另參酌聲請人係相對人之母為最
    近親屬，表明願意擔任相對人之輔助人且相對人於訊問時亦
    表示同意由聲請人幫忙其決定重大事項，因認由聲請人擔任
    相對人之輔助人，應無不當，爰依前揭規定，選定聲請人黃
    雅菁為相對人之輔助人。
四、法院為輔助宣告時，受輔助宣告之人對其財產仍具處分權能
    ，輔助人僅於民法第15條之2第1項等事件對於輔助宣告之人
    之行為具有同意與否之權限，從而本件輔助人無須開具財產
    清冊陳報法院，附此敘明。
五、依家事事件法第177條第2項、第164條第2項，裁定如主文。
中    華    民    國   111    年    11    月    28    日
                  家事法庭    法  官  林文慧
上列正本證明與原本無異。
如對本裁定抗告須於裁定送達後10日內向本院提出抗告狀，並繳
納抗告裁判費新台幣1,000 元。
中　　華　　民　　國　　111 　年　　11　　月　　29　　日
                              書記官  蘇珮瑄